【裁判字號】    97,訴,3081
【裁判日期】    970923
【裁判案由】    毒品危害防制條例
【裁判全文】
臺灣臺中地方法院刑事判決              97年度訴字第3081號
公  訴  人  臺灣臺中地方法院檢察署檢察官
被      告  甲○○
                    （另案在臺灣臺中監獄執行中）
上列被告因毒品危害防制條例案件，經檢察官提起公訴（97年度
毒偵字第1786號），被告於準備程序就被訴事實為有罪之陳述，
經本院合議庭裁定由受命法官改依簡式審判程序審理，判決如下
：
    主    文
甲○○施用第一級毒品，累犯，處有期徒刑壹年陸月；扣案之注
射針筒貳支、止血塑膠帶壹條，均沒收。又施用第二級毒品，累
犯，處有期徒刑陸月。應執行有期徒刑壹年拾月；扣案之注射針
筒貳支、止血塑膠帶壹條，均沒收。
    犯罪事實
一、甲○○前因施用毒品案件，經依本院裁定令入戒治處所施以
    強制戒治，於民國90年4月24日強制戒治期滿。復因違反職
    役職責罪、竊盜罪，經軍事法院及本院各判處有期徒刑10月
    、5月，並定應執行有期徒刑1年1月，再於強制戒治期滿後5
    年內之93年間，因違反毒品危害防制條例案件，經軍事法院
    各判處有期徒刑1年2月、10月，定應執行有期徒刑1年10月
    ；上揭案件定應執行刑為有期徒刑2年11月確定，並於95年
    11月19日執行完畢。詎甲○○仍不知悔改，復基於施用第一
    級毒品海洛因之犯意，於97年3月20日下午6時許止，在臺中
    市○區○○路185號5樓之14處所，以將海洛因置於針筒內加
    水稀釋後注射靜脈血管之方式，施用第一級毒品海洛因1 次
    ；另基於施用第二級毒品甲基安非他命之犯意，於97年3 月
    20日晚上9時10分許回溯4日內某時，在臺中市○區○○路18
    5號5樓之14處所，以將甲基安非他命置於玻璃球內燒烤成煙
    後吸食之方式，施用第二級毒品甲基安非他命1次。嗣於97
    年3月20日晚上9時10分許，為警持本院核發之搜索票在上址
    搜索查獲，並扣得甲○○所有供施用海洛因使用之注射針筒
    2 支及止血塑膠帶1條。
二、案經臺中市警察局移送臺灣臺中地方法院檢察署檢察官偵查
    起訴。
    理    由
一、認定犯罪事實所憑之證據及理由
(一)、被告甲○○於本院審理時之自白。
(二)、中山醫學大學附設醫院檢驗科藥物檢測中心尿液檢驗報告1
    份。
(三)、扣案之注射針筒2支及止血塑膠帶1條。
(四)、查被告前因施用毒品案件，經依本院裁定令入戒治處所施以
    強制戒治，於90年4月24日強制戒治期滿。復於強制戒治期
    滿後5年內之93年間，因違反毒品危害防制條例案件，經軍
    事法院各判處有期徒刑1年2月、10月，定應執行有期徒刑1
    年10月，並與所犯違反職役職責罪、竊盜罪所處之徒刑定應
    執行刑為有期徒刑2年11月確定，並於95年11月19日執行完
    畢，有臺灣高等法院被告前案紀錄表及臺灣臺中地方法院刑
    案資料查註紀錄表各1份在卷可憑。被告此次施用第一、二
    級毒品之犯行，雖在上開強制戒治執行完畢5年後再犯，惟
    按毒品危害防制條例於92年7月9日修正公布，自93年1月9日
    施行，其中第20條、第23條將施用毒品之刑事處遇程序，區
    分為「初犯」及「5年內再犯」、「5年後再犯」，依其立法
    理由之說明：「初犯」，經觀察、勒戒或強制戒治後，應為
    不起訴處分或不付審理之裁定；經觀察、勒戒或強制戒治執
    行完畢釋放後，「5年內再犯」者，因其再犯率甚高，原實
    施之觀察、勒戒及強制戒治既已無法收其實效，爰依法追訴
    或裁定交付審理。至於經觀察、勒戒或強制戒治執行完畢釋
    放後，「5年後再犯」者，前所實施之觀察、勒戒或強制戒
    治已足以遮斷其施用毒品之毒癮，為期自新及協助其斷除毒
    癮，仍適用「初犯」規定，先經觀察、勒戒或強制戒治之程
    序。從而依修正後之規定，僅限於「初犯」及「5年後再犯
    」2種情形，始應先經觀察、勒戒或強制戒治程序。倘被告
    於5年內已再犯，經依法追訴處罰，縱其第3次（或第3次以
    上）再度施用毒品之時間，在初犯經觀察、勒戒或強制戒治
    執行完畢釋放5年以後，已不合於「5年後再犯」之規定，且
    因已於「5年內再犯」，顯見其再犯率甚高，原實施觀察、
    勒戒或強制戒治，已無法收其實效，即應依該條例第10條處
    罰（最高法院95年度第7次刑事庭會議決議參照）。本件被
    告既曾於前開強制戒治執行完畢5年內再於93年間犯施用毒
    品罪，則其本次之施用第一、二級毒品犯行，仍應依法追訴
    處罰。
二、論罪科刑
(一)、核被告所為，係犯毒品危害防制條例第10條第1項之施用第
    一級毒品罪、同法條第2項之施用第二級毒品罪。被告持有
    第一、二級毒品之低度行為，分別為其施用第一、二級毒品
    之高度行為所吸收，均不另論罪。
(二)、查被告曾因違反職役職責罪、竊盜罪，經軍事法院及本院各
    判處有期徒刑10月、5月，並定應執行有期徒刑1年1月，再
    於強制戒治期滿後5年內之93年間，因違反毒品危害防制條
    例案件，經軍事法院各判處有期徒刑1年2月、10月，定應執
    行有期徒刑1年10月；上揭案件定應執行刑為有期徒刑2年11
    月確定，並於95年11月19日執行完畢，此有臺灣高等法院被
    告前案紀錄表及臺灣臺中地方法院檢察署刑案資料查註紀錄
    表在卷可參，其於前案有期徒刑執行完畢後，5年內故意再
    犯本件有期徒刑以上之罪，為累犯，應依刑法第47條第1項
    之規定加重其刑。
(三)、爰審酌被告犯罪之動機、目的、手段、有多次施用毒品之前
    科，仍不知戒絕毒癮，卻再犯本案，足見其惡性非輕、所犯
    施用毒品罪，為自戕之病態行為、及其犯後坦承犯行，態度
    良好等一切情狀，量處如主文所示之刑，並定其應執行之刑
    。
(四)、扣案之注射針筒2支及止血塑膠帶1條，係被告所有供其施用
    海洛因使用之物，此據被告於本院審理時供述屬實，應依刑
    法第38條第1項第2款之規定宣告沒收。
三、適用之法律
(一)、刑事訴訟法第273條之1第1項、第299條第1項前段。
(二)、毒品危害防制條例第10條第1項、第2項。
(三)、刑法第11條前段、第47條第1項、第51條第5款、第38條第1
    項第2款。
中    華    民    國    97    年    9     月    23    日
                  刑事第八庭    法  官  簡源希
上為正本係照原本作成。
如不服本判決，應於收受送達後10日內向本院提出上訴書狀（應
敘述具體理由並附繕本）。
上訴書狀如未敘述理由，應於上訴期間屆滿後20日內補提理由書
於本院。
                                書記官  黃雅青
中    華    民    國    97    年    9     月    23    日
附錄論罪科刑法條：
毒品危害防制條例第10條
施用第一級毒品者，處 6 月以上 5 年以下有期徒刑。
施用第二級毒品者，處 3 年以下有期徒刑。


司法院資訊處製作；財團法人民間司法改革基金會備份。
